臺灣高等法院刑事判決　　　　　　　　100年度上易字第651號
上　訴　人
即　被　告　黃智璋
上列上訴人因侵占案件，不服臺灣桃園地方法院99年度審易字第
1464號，中華民國99年12月30日第一審判決（起訴案號：臺灣桃
園地方法院檢察署99年度偵字第15273 號），提起上訴，本院判
決如下：
    主  文
上訴駁回。
    理  由
一、按不服地方法院之第一審判決而上訴者，應向管轄第二審之
    高等法院為之。上訴書狀應敘述具體理由，上訴書狀未敘述
    上訴理由者，應於上訴期間屆滿後20日內補提理由書於原審
    法院，逾期未補提者，原審法院應定期間先命補正；第二審
    法院認為上訴書狀未敘述理由或上訴有第362 條前段之情形
    者，應以判決駁回之，但其情形可以補正而未經原審法院命
    其補正者，審判長應定期間先命補正，刑事訴訟法第361 條
    、第367 條，分別定有明文。所謂上訴書狀應敘述具體理由
    ，必係依據卷內既有訴訟資料或提出新事證，指摘或表明第
    一審判決有何採證認事、用法或量刑等足以影響判決本旨之
    不當或違法，而構成應予撤銷之具體事由，始克當之（例如
    ：依憑證據法則具體指出所採證據何以不具證據能力，或依
    憑卷證資料，明確指出所為證據證明力之判斷如何違背經驗
    、論理法則）；倘僅泛言原判決認定事實錯誤、違背法令、
    量刑失之過重或輕縱，而未依上揭意旨指出具體事由，或形
    式上雖已指出具體事由，然該事由縱使屬實，亦不足以認為
    原判決有何不當或違法者（例如：對不具有調查必要性之證
    據，法院未依聲請調查亦未說明理由，或援用證據不當，但
    除去該證據仍應為同一事實之認定），皆難謂係具體理由，
    俾與第二審上訴制度旨在請求第二審法院撤銷、變更第一審
    不當或違法之判決，以實現個案救濟之立法目的相契合，並
    節制濫行上訴（最高法院97年度臺上字第892 號判決參照）
    。是以上訴人之上訴書狀或補提之上訴理由書，雖有敘述上
    訴理由，惟並未具體敘述第一審判決有上述違法、不當情形
    ，即與未敘述具體理由無異，其所為上訴，即不符合上訴之
    法定要件。
二、經查，本件原審適用簡式審判程序，以上訴人即被告黃智璋
    於警詢、偵查與原審之自白、告訴人詹美玉於警詢、偵查與
    原審之指訴、證人劉邦垚於警詢與偵查之證述，及付款簽收
    簿、請款單、被告書寫之自白書及貨物清單等為據，認定被
    告於民國97年至99年間任職於詹美玉所經營位於桃園縣龍潭
    鄉○○路144 號之「錦龍商號」，擔任司機兼送貨員，負責
    送貨及收取貨款，為從事業務之人，竟意圖為自己不法之所
    有，於原判決附表所示之時間，利用向客戶收取貨款之機會
    ，未繳回所收取之貨款，接續將原判決附表所示之貨款，變
    易持有為所有之意思挪為己用，合計達新臺幣（下同）328,
    671 元；復承前開侵占犯意，於98年8 月、9 月間，藉送貨
    之機會，以多取貨品、短卸貨品、未繳回客戶所退貨品等方
    式，接續侵佔詹美玉所有之味精、沙茶醬、蕃茄醬、沙拉油
    等商品共數10箱（其中約10箱商品已於本件查獲後還給詹美
    玉），並將貨品以市價之半價轉賣與劉邦垚（劉邦垚所涉贓
    物罪嫌經檢察官另行偵辦），得款約2 萬元供己花用等事實
    ，認被告犯刑法第336 條第2 項之業務侵占罪，另審酌被告
    犯罪之動機、目的、手段、所生之危害，犯後坦承犯行，態
    度尚佳，雙方雖達成和解然迄今尚未履行等一切情狀，量處
    有期徒刑6 月，並諭知以新台幣1 千元折算1 日之易科罰金
    折算標準等情，均已詳敘其所憑證據、認定理由及量刑依據
    ，從形式上觀察並無任何採證認事、用法或量刑之不當或違
    法。被告收受判決後提起本件第二審上訴，其上訴理由略稱
    ：原判決諭知易科罰金金額加上與告訴人和解金額，已使被
    告負擔過重，期能改以緩刑或其他刑罰云云。款項之意願，
    及原審未傳喚被告提出之3 位關鍵證人云云。惟按刑法第59
    條之酌量減輕其刑，必於犯罪之情狀在客觀上足以引起一般
    同情，認為即予宣告法定低度刑期，猶嫌過重者，始有其適
    用，本件被告利用收取貨款及送貨之便，侵占告訴人所有之
    物，並無特殊原因或環境等足以憫恕之處，自不合於刑法第
    59條酌減其刑之規定，則被告上訴意旨並未依據卷內既有訴
    訟資料提出新事證，以指摘或表明第一審判決有何採證認事
    、用法或量刑等足以影響判決本旨之不當或違法，要難謂其
    上訴書狀已經敘述具體理由，揆諸上開規定及說明，本件上
    訴顯無具體理由而不合法定程式，應予駁回，並不經言詞辯
    論為之。
三、據上論斷，應依刑事訴訟法第367 條前段、第372 條，判決
    如主文。
中    華    民    國    100   年    3     月    30    日
                  刑事第十六庭  審判長法  官   陳晴教
                                      法  官   王敏慧
                                      法  官   吳啟民
以上正本證明與原本無異。
不得上訴。
                                      書記官   張嘉佐
中    華    民    國   100    年    3     月    30    日